【裁判字號】    92,家抗,216
【裁判日期】    920808
【裁判案由】    指定遺產管理人
【裁判全文】
臺灣高等法院民事裁定                            九十二年度家抗字第二一六號
    抗  告  人  財政部國有財產局
    法定代理人  李瑞倉
右抗告人與財政部臺灣省北區國稅局間因指定遺產管理人事件，對於中華民國九十二
年五月二十七日臺灣基隆地方法院九十二年度財管字第六號裁定提起抗告，本院裁定
如左：
    主      文
抗告駁回。
抗告程序費用由抗告人負擔。
    理      由
一按繼承開始時，繼承人有無不明，而無親屬會議或親屬會議未於繼承開始時一個月
  內選定遺產管理人者，利害關係人得聲請法院選任遺產管理人；又先順序繼承人均
  拋棄其繼承權時，由次順序之繼承人繼承。其次順序之繼承人有無不明或第四順序
  之繼承人均拋棄其繼承權者，準用關於無人承認繼承之規定，民法第一千一百七十
  七條、第一千一百七十八條第二項、第一千一百七十六條第六項分別定有明文。經
  查：被繼承人郭正春於民國九十年十月二十一日死亡，其已離婚，無子嗣，父母均
  亡，第三順序繼承人即兄弟姐妹郭正仁、郭正忠、楊郭玉貞、劉郭玉霞、郭正義、
  郭玉惠均已拋棄繼承，第四順序繼承人之祖父母亦先於郭正春死亡等情，有
  本及臺灣基隆地方法院民事庭拋棄繼承准予備查通知在卷可稽。是郭正春之繼承人
  既均拋棄其繼承權，其親屬會議並未於一個月內選定遺產管理人向法院報明，相對
  人財政部臺灣省北區國稅局（下稱國稅局）為免因無人繼承遺產暨無遺產稅納稅義
  務人，致影響遺產之管理及遺產稅之徵收，依上開規定聲請原法院指定抗告人為遺
  產管理人，即無不合。
二抗告意旨略以：郭正春之親屬逾五人，足以組成親屬會議選任遺產管理人，國稅局
  未依規定召集親屬會議，逕聲請選任遺產管理人，於法未合，且郭正春死亡後，其
  全體繼承人均已拋棄繼承，依經驗法則其遺債應大於遺產，原法院選任伊為郭正春
  之遺產管理人，乃以全國人民納稅所得墊付無法歸墊之管理費用，無異使公器淪為
  私用，損及全民之利益云云。惟查：
(一)繼承開始時，繼承人有無不明，而無親屬會議或親屬會議未於繼承開始時一個月內
  選定遺產管理人者，利害關係人即得聲請法院選任遺產管理人，已如前述，並不以
  先行召集親屬會議為法院選任遺產管理人前置程序之必要。
(二)無人承認繼承之遺產，於清償債權並交付遺贈物後，如有賸餘，應歸屬國庫；又非
  公用財產，以國有財產局為管理機關，民法第一千一百八十五條、國有財產法第十
  二條分別定有明文，抗告人依法係非公用財產之管理機關，備有財產管理之專才，
  且郭正春之遺產，於遺產管理人完成清償債權並交付遺贈物等清算程序後，是否必
  無賸餘，尚無從知悉，難謂代管遺產所墊付之費用及管理報酬無法獲償，司法院七
  十四年十月十五日以（七四）號台廳一字第０五七八六號函示雖謂：拋棄繼承事件
  ，多屬遺債大於遺產，形同破產，儘量避免選任國有財產局為遺產管理人等語，僅
  屬建議性質，並不具拘束力，原裁定選任具有管理專才之抗告人為郭正春之遺產管
  理人尚無不合。抗告意旨指摘原裁定不當，求為廢棄，為無理由，應予駁回。
三據上論結，本件抗告為無理由。依非訟事件法第八條第二項、第二十八條，民事訴
  訟法第四百九十二條第一項、第七十八條，裁定如主文。
中      華      民      國    九十二    年      八      月      八      日
                                  民事第五庭
                                      審判長法  官  黃  熙  嫣
                                            法  官  陳  介  源
                                            法  官  鄭  傑  夫
右正本係照原本作成。
如不服本裁定，應於收受送達後十日內向本院提出抗告狀，並應繳納抗告費新台幣四
十五元正。
中      華      民      國    九十二    年      八      月    十四      日
                                            書記官  劉  家  聲


司法院資訊處製作；財團法人民間司法改革基金會備份。
